臺灣嘉義地方法院民事判決
110年度簡上附民移簡字第2號
原      告  朱高德  


被      告  蔡志輝  
            蔡志明  


上列當事人間侵權行為損害賠償事件，原告就本院108年度簡上
字第104號傷害案件提起附帶民事訴訟，經本院刑事庭以109年度
簡上附民字第2號裁定移送前來，本院於民國111年7月27日言詞
辯論終結，判決如下：
    主  文
一、被告應連帶給付原告新臺幣(下同)60,000元，及自民國109
    年3月28日起至清償日止，按照年息百分之5計算的利息。
二、被告蔡志明應給付原告以60,000元為本金，自民國109年3月
    26日起至民國109年3月27日止，按照年息百分之5計算的利
    息。
三、原告其餘之訴駁回。
四、本判決第1、2項可以假執行，但被告如以60,000元為原告預
    供擔保，可以免為假執行。
五、原告其餘假執行的聲請駁回。
六、訴訟費用由被告連帶負擔百分之1，其餘由原告負擔。
    事實及理由
一、原告主張： 
㈠、被告蔡志輝和蔡志明在民國107年10月12日晚上11時30分左右
    ，在嘉義市○○○路000號房屋（下稱本件房屋）內，基於犯意
    聯絡與行為分擔，由被告蔡志輝先以強拉的方式，將原告強
    行拉至門口。再由被告蔡志明在大門處，以雙手勒住原告的
    頸部長達10秒左右，原告幾乎斷氣喪失生命，危急之際，僅
    能張口咬被告蔡志明的手臂，被告蔡志明才鬆手。被告蔡志
    輝隨即又從屋內衝向屋外，以右手肘重擊原告頸部及腹部（
    下稱本件事故）。
㈡、被告前開行為分別經本院嘉義簡易庭以108年度嘉簡字第504
    號刑事簡易判決判處被告蔡志輝共同傷害罪，被告蔡志明共
    同傷害罪，各判處拘役80日（得易科罰金）確定在案。
㈢、在本件事故前，原告在107年5月21日剛在臺北馬偕醫院作完
    「第四頸椎椎體切除，人工椎體植入及骨釘板内固定」的頸
    部頸椎手術，在107年5月24日出院，醫師再三囑咐不得輕易
    移動，稍有不慎可能導致死亡。被告蔡志輝在107年5月17日
    下午3時30分左右有到原告經營的宏進軸承有限公司，原告
    當時有告知被告蔡志輝，原告將在107年5月21日頸椎開刀一
    事。且被告蔡志輝當天回到嘉義有到訴外人即原告阿姨廖家
    儀住處，提及原告要開刀一事。又隔日即107年5月18日，被
    告蔡志輝母親也有向訴外人即原告親戚黃朱玉美詢問是否知
    道原告頸椎要開刀一事。此外，107年5月20日原告母親、黃
    朱玉美、黃朱玉美姐姐、被告母親、被告蔡志明一同搭車時
    ，被告母親在車上也有向原告母親詢問是否知道原告將頸椎
    開刀一事。再者，原告在107年7月4日下午，曾到本件房屋
    找被告蔡志輝，當時原告頸部帶有護頸器具，顯見早已知悉
    原告頸部頸椎有重大開刀。
㈣、被告蔡志輝第一次故意拉原告撞擊物品，物品撞到原告脖子
    ，又有第二次攻擊原告脖子，造成原告頸部重大傷害，且第
    3次又用手肘重擊原告頸部，加上身體重力衝撞的力量重擊
    原告頸部，被告蔡志明也故意攻擊原告頸部開刀部位，且被
    告蔡志輝行為當時對原告說「死一死剛好」等語，可見是共
    同意圖殺害原告。
㈤、被告行為導致原告受有頸部勒傷、右小腿擦傷、腹壁及背挫
    傷、右前臂劃傷、左肘擦傷等傷害，且由於被告惡意攻擊頸
    部，造成原告頸部脊椎傷勢嚴重，頸部神經與手部神經受傷
    相當嚴重，手掌及手指神經相當麻木，已影響到原告的工作
    與生活。不論被告2人的行為屬殺人故意或傷害故意，均屬
    不法侵權行為，原告依據民法第184條、第193條、第195條
    第1項等規定，提起本件訴訟請求被告賠償。
㈥、原告因為本件事故受有下列損失：
　⒈喪失或減少勞動能力損害新臺幣（下同）4,431,270元：　
　⑴原告在本件事故發生前，擔任必旺軸承有限公司（下稱必旺
    軸承公司）負責人，需以手掌及手指感受軸承零件的精良度
    ，以分辨軸承零件的優劣，就公司的營運負成敗的責任，原
    告的所得應該包含公司的收入狀況。
　⑵原告剛作完頸部頸椎手術，因本件事故，被告蔡志輝多次重
    擊原告頸部，以及被告蔡志明勒住原告頸部，導致原告頸部
    脊椎傷勢嚴重，頸部神經與手部神經受傷嚴重，手掌及手指
    神經麻木，喪失了重要感觸能力，工作能力減損最少七成以
    上。而原告108年薪資所得是409,503元，但是原告工作能力
    受損，會影響公司營業收入，必旺軸承公司107年營業額是1
    4,176,509元，如果以最保守的估計，原告工作能力減損1成
    ，必旺軸承公司1年受損失的金額就有1,417,650元，而原告
    今年51歲，以工作年齡65歲，及受損害工作能力7成，依照
    霍夫曼公式計算，原告工作能力受損金額為4,431,270元（
    計算式：0.04095×10,821,172元×0.7＝4,431,270元）。
  ⒉精神慰撫金1,500,000元：
　  原告因本件事故受傷，工作及生活均受影響，且原告為59年
    11月18日出生，目前是必旺軸承公司的負責人，每月平均所
    得約10萬元，所以請求被告賠償精神慰撫金1,500,000元。
  ⒊原告因本件事故，勞動能力減損4,431,270 元，以及精神慰
    撫金1,500,000 元，但合計只請求500萬元。
㈦、聲明：⒈被告應連帶給付原告500萬元，以及從刑事附帶民事
    起訴狀繕本送達隔日起至清償日止，按年息5%計算的利息。
    ⒉願供擔保請准宣告假執行。　 
二、被告抗辯：
㈠、對本件刑事判決認定的事實不爭執，但被告蔡志輝只是將原
    告拉到屋外，被告蔡志明只是把原告擋在門口不讓原告進入
    屋內，被告2人沒有傷害原告。
㈡、原告主張被告有傷害他的頸椎，造成他頸部受有嚴重傷害等
    情，雖然有提出馬偕醫院診斷證明書，但是前開診斷證明書
    記載的脊椎僵直性脊椎炎及第三第四、第四第五頸椎退化性
    滑脱等傷勢，是原告在本件事故發生前所受的傷害。且經送
    國立成功大學醫學院附設醫院(下稱成大醫院)鑑定，也認定
    原告因本件刑事判決所認定的頸部勒傷、右小腿擦傷、腹壁
    及背挫挫傷、右前臂劃傷、左肘擦傷等傷害沒有造成原告喪
    失或減少勞動能力。原告頸椎的傷勢是原告的固有疾病，不
    是本件刑事判決所認定的傷害行為造成。原告開刀後，本來
    就有手麻的情形，卻將手麻歸咎到被告身上。原告在本件刑
    事案件上訴二審審理時，曾傳喚賴德良、黃乙芸到庭作證，
    但是相關證述內容，前述刑事案件的判決都沒有採納。原告
    主張喪失勞動能力並非事實，是故意欺瞞以便可以請求較高
    額的損害賠償，所以原告的請求不足以採信。
㈢、此外，雙方另案本院109年簡字第3號損害賠償事件，審理後
    也認定在原告張口咬被告蔡志明時，被告蔡志明並沒有以右
    手勒住原告的脖子，而是被告蔡志明遭原告咬右手臂後，才
    以右手甩開原告。且經該事件勘驗光碟結果可知，被告蔡志
    明沒有勒住原告脖子，也沒有傷害原告頸部的行為。
㈣、聲明：原告之訴駁回；如果受不利益判決，請准宣告供擔保
    免予假執行。
三、法院的判斷：　 
㈠、因故意或過失，不法侵害他人之權利者，負損害賠償責任。
    數人共同不法侵害他人之權利者，連帶負損害賠償責任。民
    法第184條第1項前段、第185條第1項前段分別有明文規定。
㈡、被告2人有共同傷害原告的行為：
　⒈原告在上揭時、地因故與被告2人發生口角爭執，遭被告蔡志
    輝拉出屋外，並推向門口停放的自用小客車，導致原告撞擊
    車旁之2名不詳男子。又被告蔡志輝轉身欲進入屋內，因原
    告仍跟隨在後，被告蔡志輝再次推原告，被告蔡志明則在門
    口阻擋原告進入，在原告欲強行進入時，以右手攔阻後扣住
    原告頸部等事實，為被告2人在本院審理時表示不爭執(見本
    院卷第396頁)。被告蔡志輝後續又揮手臂撞向原告，已經原
    告在警詢時證述明確(見警卷第49頁)，且經本院刑事庭勘驗
    事發現場監視器畫面結果顯示：「1、蔡志明站在門口以身
    體阻擋朱高德、馮惠蓮進入。2、朱高德繞過馮惠蓮後方往
    蔡志明方向走。3、朱高德靠近蔡志明右側，蔡志明伸出右
    前臂阻擋朱高德，蔡志明右前臂在朱高德身體正面右上臂至
    左胸下方位置。4、朱高德繼續往蔡志明右後方走，蔡志明
    以右前臂阻擋，此時蔡志明右前臂往上移至朱高德右肩至胸
    口靠近頸部位置。5、蔡志明右手臂在朱高德右頸部延伸至
    前頸將朱高德拉回，此時朱高德身體傾斜。6、蔡志明右手
    臂環勾朱高德之頸部並將朱高德拉往蔡志明身體右側，此時
    朱高德之下巴靠在蔡志明右前臂上，面朝汽車，背對蔡志明
    。8、蔡志明身體右側與朱高德背部靠在一起，兩人身體同
    步搖晃二次後，朱高德以右手抓住蔡志明右手腕將蔡志明右
    手臂拉離其頸部，此時蔡志明右手臂與朱高德頸部間有一段
    間距。10、朱高德張口咬蔡志明右前臂。12、蔡志明以右手
    抬起朱高德頭部。13、14蔡志明隨即以右手反扣朱高德臉部
    並下壓，甩開朱高德」等情形，有本院刑事庭108年11月25
    日勘驗筆錄及照片附卷可參（見108年度簡上字第104號卷第
    127、133至142頁），此部分事實可以認定。
　⒉原告因被告2人上開行為導致受有頸部勒傷、右小腿擦傷、腹
    壁及背挫傷、右前臂劃傷、左肘擦傷等傷害等事實，已經提
    出聖馬爾定醫院診斷證明書為證(見附民卷第21頁)，且為被
    告2人所不爭執(見本院卷第51頁)。依前開驗傷診斷書所載
    傷勢，也與被告對原告行為所可能造成的傷害情況相符。
　⒊被告2人上開行為，也經本院以108年度嘉簡字第504號刑事判
    決判處被告2人共同犯傷害罪，各判處拘役80日確定等情形
    ，有上開刑事判決在卷可證（見本院卷第7至16頁）。
　⒋可認被告2人有共同傷害原告的行為。被告辯稱沒有傷害原告
    等語，不足採信。至於原告主張被告蔡志明是用雙手勒住原
    告脖子，及證人賴德良、黃乙芸在刑事案件二審審理時都證
    述原告脖子是被雙手扣住，但與監視器畫面不符，證人賴德
    良、黃乙芸當庭也都改稱「從監視器畫面沒有看到他的左手
    跟右手靠在一起勒住朱高德」、「我以為蔡志明有用雙手扣
    住」等語，原告也沒有提出其他證據證明，此部分就難以採
    信。
　⒌所以，被告2人因前述傷害行為，不法侵害原告的身體權，原
    告依民法第184條第1項前段、第185條第1項前段規定，請求
    被告2人連帶負損害賠償責任，就有依據。
㈢、就原告請求賠償的金額論述如下：
  ⒈勞動能力減損部分：　
　⑴當事人主張有利於己之事實者，就其事實有舉證之責任，民
    事訴訟法第277條前段有明文規定。
　⑵原告主張自己因本件事故除受有頸部勒傷、右小腿擦傷、腹
    壁及背挫傷、右前臂劃傷、左肘擦傷等傷害外，另因脊椎傷
    勢嚴重，頸部神經與手部神經受傷嚴重，造成手掌及手指神
    經麻木，但是被告否認，依照上開規定，應由原告就有利於
    己的事實，負舉證責任。
　⑶原告雖提出台北市軸承商業公會證明書(見本院卷第185頁)，
    記載「由於朱高德先生因外力撞擊，導致頸部及手部的神經
    傷勢嚴重，雙手手掌及手指神經麻木，完全喪失手掌及手指
    感受軸承狀況之工作能力。現今朱高德先生現在已喪失品檢
    中古軸承的好壞品質，因此已經喪失此工作的工作能力」等
    語，但是台北市軸承商業公會並非專業醫療單位，無法以上
    開證明書，即判斷原告主張手掌及手指神經麻木是因被告2
    人行為導致。
　⑷經本院依原告聲請送成大醫院鑑定，結果為：「一、原告朱
    高德是否因系爭刑事判決所認定之傷害自107年10月12日起
    喪失或減少勞動能力？若有，其程度（百分比）與期間各為
    何？若因期間不同致程度亦不同，則請分別標示各期間與程
    度（百分比）。答覆：原告因系爭刑事判決所認定之傷害為
    頸部勒傷、右小腿擦傷、腹壁及背挫挫傷、右前臂劃傷、左
    肘擦傷。依109年09月08日成大醫院門診評估，其頸部勒傷
    、右小腿擦傷、腹壁及背挫挫傷、右前臂劃傷、左肘擦傷之
    傷勢已癒合，無明顯四肢活動角度受限。而個案自述目前左
    上肢及右上肢麻木及手指感覺異常，依109年10月15日成大
    醫院神經傳導速度及肌電圖檢查報告顯示有雙側尺神經病變
    及右側頸部C7神經根病變，推測與原告固有之頸椎退化性疾
    病相關性較大，與系爭刑事判決所認定之傷害相關性較小。
    綜上所述，原告朱高德因系爭刑事判決所認定之頸部勒傷、
    右小腿擦傷、腹壁及背挫挫傷、右前臂劃傷、左肘擦傷，『
    沒有』造成原告朱高德喪失或減少勞動能力。二、附件三馬
    偕紀念醫院診斷證明書所載之傷害，是否因系爭刑事判決所
    認定之傷害行為所造成？若是，原告是否因系爭附件二、附
    件三所載傷害，而自107年10月12日起喪失或減少勞動能力
    ？若有，其程度（百分比）與期間各為何？答覆：依淡水馬
    偕醫院107年5月24日出院病歷摘要單可知，脊椎僵直性脊椎
    炎及第三第四、第四第五頸椎退化性滑脫為原告之固有疾病
    ，且於107年5月21日接受頸椎椎體切除及内固定手術，其發
    生早於系爭刑事判決所認定之傷害行為，故非因系爭刑事判
    決所認定之傷害行為所造成。」等語，有該院109年12月24
    日成附醫秘字第1090025688號函及檢送原告的病情鑑定報告
    書在卷可查（見本院卷第131至134頁）。
　⑸根據上開鑑定結果，原告所受頸部勒傷、右小腿擦傷、腹壁
    及背挫挫傷、右前臂劃傷、左肘擦傷等傷害，沒有造成原告
    喪失或減少勞動能力。脊椎僵直性脊椎炎及第三第四、第四
    第五頸椎退化性滑脫為原告的固有疾病，並非本件事故造成
    的傷害，而原告所主張的上肢麻木及手指感覺異常等傷勢，
    與原告固有的頸椎退化性疾病相關性較大。原告主張自己因
    本件事故受傷造成上肢麻木及手指感覺異常，進而減損勞動
    能力就難以採信。
　⑹原告雖又主張，自己在107年5月21日頸部脊椎手術後，仍具
    有鑑別軸承零件百分之百的能力，是因為被告故意攻擊及傷
    害頸椎部分，造成原告復原不良。經本院再送成大醫院補充
    鑑定，結果為：「來函鑑定事項如下：本件原告在107年5月
    24日在馬偕醫院所實施手術，是否一定能治癒原告原有「第
    三、第四、第五頸椎退化性滑脫」等疾病？該手術一般復原
    期間若干？該手術的療效是否因原告在107年10月12日所受
    傷害而受影響？答覆：由淡水馬偕紀念醫院107年5月24日出
    院病歷摘要單記載，原告因雙下肢無力於107年5月21日接受
    手術，術後病人恢復與否及恢復程度，需視術後復健而定（
    原本之神經損傷即使經過手術及復健，也不一能完全回復，
    即不一定能治癒），一般恢復期約半年。根據馬偕紀念醫院
    病歷記載，107年9月21日（術後）病人於神經外科門診有提
    及雙手麻，但無記載雙下肢情況。107年10月19日門診紀錄
    單記載，病人仍存有雙手麻之症狀。手術之療效可能會受到
    後來的外傷而有影響，需視病人描述受傷後是否有原存症狀
    加重及新發生之症狀才能判斷。」，有該院110年9月28日成
    附醫秘字第1100019099號函及原告病情鑑定報告書附卷可佐
    （見本院卷第271至273頁）。可見，原告在本件事故發生前
    ，就已有雙手麻的情形，原告主張是因為被告行為造成原告
    復原不良，已難盡信。
　⑺原告再爭執是因本件事故手麻情形才變的嚴重，經本院送成
    大醫院補充鑑定，結果為：「來函鑑定事項如下：貴院110
    年3月31日函送的病情鑑定報告書載明原告於107年5月25日
    所實施手術療效是否受後來外傷影響，需視病人描述受傷害
    是否有原存症狀加重及新發生之症狀才能判斷。因原告聲請
    再送鑑定，就此部分是否可再為鑑定？答覆：於所附之病歷
    中，病患於馬偕醫院神經外科追蹤至108年12月3日，病歷中
    可知病患接續有雙手麻木之情況，但無法得知是否有原存症
    狀加重及新發生之症狀。」，有該院111年4月20日成附醫秘
    字第1110008103號函及原告病情鑑定報告書在卷可佐（見本
    院卷第371至373頁）。
　⑻所以，根據成大醫院上開歷次補充鑑定書內容可知，原告在
    本件事故發生前，就已有雙手麻木的情況，而原告雙手麻木
    的病症，無法判斷是原存症狀加重或是新發生的症狀。原告
    也未提出其他證據證明是因本件事故才有手麻情形或導致手
    麻情況變的較嚴重，此部分就難為原告有利的認定。原告請
    求被告賠償勞動能力減損的損害，就沒有依據。
　⒉精神慰撫金部分：
　⑴不法侵害他人之身體、健康、名譽、自由、信用、隱私、貞
    操，或不法侵害其他人格法益而情節重大者，被害人雖非財
    產上之損害，亦得請求賠償相當之金額。民法第195條第1項
    有明文規定。
　⑵慰撫金之賠償須以人格權遭遇侵害，使精神上受有痛苦為必
    要，其核給之標準固與財產上損害之計算不同，然非不可斟
    酌雙方身分資力與加害程度，及其他各種情形核定相當之數
    額（最高法院51年度台上字第223號判例意旨參照）。
　⑶本院審酌原告因被告2人行為受有上開頸部勒傷、右小腿擦傷
    、腹壁及背挫挫傷、右前臂劃傷、左肘擦傷等傷害，其精神
    上受有相當的痛苦，可以認定。原告自陳國中畢業、經營公
    司，被告蔡志輝自陳國中畢業、經營公司，被告蔡志明自陳
    國中畢業，每月收入平均約35,000元(見本院卷第50頁)，再
    參考兩造稅務電子閘門財產所得調件明細表（因屬個人隱私
    ，僅予參酌，不予揭露）等身分、地位、經濟能力、被告侵
    害行為、原告受有本件傷害的程度等一切情狀，認原告請求
    的慰撫金1,500,000 元尚屬過高，應以60,000元較為適當。
四、給付無確定期限者，債務人於債權人得請求給付時，經其催
    告而未為給付者，自受催告時起，負遲延責任；遲延之債務
    ，以支付金錢為標的者，債權人得請求依法定利率計算之遲
    延利息；應付利息之債務，其利率未經約定，亦無法律可據
    者，週年利率為百分之5，民法第229條第2項前段、第233條
    第1項前段、第203條分別有明文規定。原告本件對被告行使
    的損害賠償請求權，是以支付金錢為標的，給付並無確定期
    限，是被告應自催告時起負遲延責任。被告蔡志明、蔡志輝
    分別在109年3月25日、109年3月27日收受起訴狀繕本，所以
    原告就上述可以請求賠償的金額，請求⑴被告連帶給付從109
    年3月28日起到清償日止，以及⑵被告蔡志明另從109年3月26
    日起到109年3月27日止，都按照年息百分之5計算的利息，
    就有法律依據；超過前述範圍的利息請求，欠缺依據，不能
    准許。
五、結論，原告基於侵權行為的法律關係，請求被告連帶給付60
    ,000元，及⑴被告連帶給付從109年3月28日起到清償日止，
    以及⑵被告蔡志明另從109年3月26日起到109年3月27日止，
    都按照年息百分之5計算的利息，為有理由，應予准許；超
    過此部分的請求，為無理由，不應准許。
六、本件事證已經明確，兩造其餘攻擊防禦方法及舉證，對於判
    決結果不生影響，不一一論斷，附此敘明。原告請求傳喚賴
    德良、黃乙芸、廖家儀、黃珠玉美、黃川晟、黃沾翔、王昭
    祥，證明被告知悉原告頸部開刀及被告是針對原告頸部毆打
    ，但縱使為真，也無法證明原告上肢麻木及手指感覺異常與
    被告2人有關；原告另請求勘驗原告提出的光碟，要證明被
    告2人有動手，但是此部分事實已經本院認定如前，都沒有
    調查的必要，併此敘明。
七、本件原告勝訴部分，依民事訴訟法第389 條第1 項第5款規
    定，應依職權宣告假執行。就原告的請求有理由部分，被告
    也表明願意提供擔保，聲請免為假執行，本院因此酌定相當
    的擔保金額准許之。另外，原告其他的請求既然被駁回，原
    告其他假執行的聲請也就欠缺依據，應該一併駁回。
八、訴訟費用負擔之依據：民事訴訟法第79條、第85條第2項。
九、據上論結，原告之訴一部有理由，一部無理由，因此判決如
    主文。
中　　華　　民　　國　　111 　年　　8 　　月　　17　　日
                  民事第一庭審判長  法　官 林望民
                                    法　官 黃茂宏
                                    法　官 吳芙蓉
以上正本係照原本作成。
本判決除以適用法規顯有錯誤為理由外，不得上訴。
原告如不服本判決，應於收受送達後20日內向本院提出上訴書狀
，其未表明上訴理由者，應於提出上訴後20日內向本院補提出理
由書狀（均須按他造當事人之人數附繕本），上訴時應提出委任
律師或具有律師資格之人之委任狀；委任有律師資格者，另應附
具律師資格證書及釋明委任人與受任人有民事訴訟法第466條之1
第1項但書或第2項（詳附註）所定關係之釋明文書影本。如委任
律師提起上訴者，應一併繳納上訴審裁判費。（但上訴利益合併
未逾150萬元者，不得上訴）
被告不得上訴。
中　　華　　民　　國　　111 　年　　8 　　月　　19　　日
                                    書記官 王立梅